臺灣彰化地方法院民事裁定　　　　　　　 96年度財管字第7號
聲　請　人　內政部警政署保安警察第二總隊
法定代理人　甲○○
代　理　人　吳俊儀律師
上列聲請人聲請指定被繼承人乙○○遺產管理人事件，本院裁定
如下：
    主  文
指定財政部國有財產局臺灣中區辦事處彰化分處為被繼承人乙○
○（男、民國九年五月四日出生、生前最後住所：彰化縣和美鎮
糖友里竹社一之二號、民國五十二年九月十六日死亡）之遺產管
理人。
准對被繼承人乙○○之繼承人為承認繼承之公示催告。
聲請人應於收受本裁定之日起拾日內將本裁定登載公報、新聞紙
或其他相類之傳播工具壹日，並將登載證據檢送本院。
被繼承人乙○○之繼承人，應自前項公示催告最後登載新聞紙之
日起，柒個月內承認繼承，上述期限屆滿，無繼承人承認繼承時
，被繼承人乙○○之遺產，於清償債務，並交付遺贈物後，如有
剩餘即歸屬國庫。
程序費用新臺幣壹仟元由被繼承人乙○○之遺產負擔。
    理  由
一、按繼承開始時，繼承人有無不明，而無親屬會議或親屬會議
    未於一個月內選定遺產管理人者，利害關係人得聲請法院選
    任遺產管理人，並由法院依公示催告程序，定六個月以上之
    期限，公告繼承人，命其於期限內承認繼承，民法第一千一
    百七十七條、第一千一百七十八條第一項、第二項規定甚明
    。次按先順序繼承人均拋棄其繼承時由次順序之繼承人繼承
    ，其次順序繼承人有無不明或第四順序之繼承人均拋棄其繼
    承者，準用關於無人承認繼承之規定，民法第一千一百七十
    六條第六項亦著有明文。
二、本件聲請意旨略以：被繼承人乙○○（男、民國九年五月四
    日出生、生前最後住所：彰化縣和美鎮糖友里六鄰竹社一之
    二號）於五十二年九月十六日死亡，生前留有遺產（定存支
    票單一張共計新臺幣十五萬九千三百八十八元），現由聲請
    人代為保管，茲因上開被繼承人在大陸地區是否有繼承人不
    明，而聲請人又非遺產管理人，上開之遺產與會計法第三條
    及國庫法第四條、第五條規定不符，因此審計單位特別指正
    ，聲請人代管已故人員遺產並不適法，復因繼承人不明，聲
    請人難以依提存法之規定向法院辦理提存，為期使該遺產保
    管適法，並確保將來有繼承人出面繼承應享有之權利，是聲
    請人基於利害關係人地位，爰依法聲請指定被繼承人之遺產
    管理人等語，並提出被繼承人之除戶戶籍謄本、被繼承人遺
    產名冊影本一份及定存支票影本一張為證。
三、經核聲請人所提之書證，及經本院依職權向行政院國軍退除
    役官兵輔導委員會臺北市榮民服務處函查，均無其所屬之相
    關資料，自堪信聲請人之主張為真實，且與上開法條尚無不
    合。又本院發函徵詢國有財產區臺灣中區辦事處彰化分處之
    意見，該分處來函表示同意本院依職權裁定由該分處擔任本
    件遺產管理人。再衡以民法第一千一百八十五條規定：「第
    一千一百七十八條所定之期限屆滿，無繼承人承認繼承時，
    其遺產於清償債權，並交付遺贈物後，如有賸餘，歸屬國庫
    」，爰依法指定財政部國有財產局臺灣中區辦事處彰化分處
    為被繼承人之遺產管理人，並依法為承認繼承之公示催告。
四、依非訟事件法第一百五十七條，裁定如主文。
中　　華　　民　　國　　96　　年　　5 　　月　　10　　日
                    家事法庭 　 法　官　黃玉齡
以上正本係照原本作成。
如對本裁定抗告，須於裁定送達後十日之不變期間內，向本院提
出抗告狀（須附繕本）。
中　　華　　民　　國　　96　　年　　5 　　月　　10　　日
  　　　　　　　　　　　　　　　書記官  廖建興
